【裁判字號】    91,上訴,1955
【裁判日期】    920225
【裁判案由】    常業詐欺
【裁判全文】
臺灣高等法院臺中分院刑事判決              民國九十一年度上訴字第一九五五號
    上  訴  人  臺灣臺中地方法院檢察署檢察官
    被      告  丙○○  男  民.
右上訴人因被告常業詐欺案件，不服臺灣臺中地方法院中華民國九十一年十月十八日
第一審判決（民國九十一年度訴字第一九八一號，起訴案號：臺灣臺中地方法院檢察
署民國九十年度偵字第二一七八六號），提起上訴，本院判決如左：
    主      文
原判決撤銷。
丙○○幫助意圖為自己不法之所有，以詐術使人將本人之物交付，處拘役伍拾日，如
易科罰金，以佰元折算壹日。
    事      實
一、丙○○閱讀中華日報刊登消費貸款分類廣告，因為缺錢而打電話洽辦貸款，相約
    於民國（下同）九十年三月二十六日，至台中市○○路○段圓頂茶坊，與自稱「
    阿將」的男子及一位不詳姓名女子，洽談貸款不成。「阿將」與該女子稱，如幫
    忙辦理申請行動電話門號即送現金，每支門號新台幣（下同）一千元。丙○○主
    觀上預見所申請行動電話門號係「阿將」與該女子用以從事財產犯罪及掩飾身份
    逃避追緝之用，竟貪圖金錢，基於幫助「阿將」之男子及不詳姓名女子犯詐欺罪
    之未必故意，予以同意，提供身份證及所有世華銀行中華路分行的存摺，任由「
    阿將」與該女子，以丙○○名義申請台灣大哥大、和信、東信、遠傳公司之行動
    電話門號共十七支，並使用丙○○存摺，而收取一萬三千六百元及手機一支。嗣
    後李佳琪（原名李芝美，另行通緝）所組詐欺集團，於九十年八月二十日、二十
    一日，以夾報刊登「萬泰國際商銀年終優惠信貸專案」廣告，向不特定人詐取保
    證金，使不知情之被害人甲○○匯款三筆共新台幣（下同）四萬八千四百元，至
    不知情之高玉金所有台中旱溪郵局00000000000000號帳戶內，再以提款卡提領花
    用，嗣經甲○○向台北縣警察局土城分局報案，轉由台中市警察局第三分局調查
    ，發現詐欺集團使用之高玉金帳戶，於九十年八月三十一日跨行轉出八千元，係
    用以支付前述丙○○申請之0000000000號行動電話費用。因而查獲。
二、案經台中市警察局第三分局移送臺灣臺中地方法院檢察署檢察官偵查起訴。
    理      由
一、訊據被告丙○○，矢口否認有幫助詐欺之犯行，辯稱，伊因任職公司在九十年三
    月二十六日解散，看報紙找工作，正好看見臺南地區中華日報，刊有代辦申請消
    費貸款之廣告，經聯繫後前往臺南市○○路四十八巷二十七號，依該公司服務人
    員指示，提供以前的在職證明、扣繳憑單、身分證影本及世華銀行台南市○○路
    分行的存摺、印章、提款卡，即回家等候消息。約一、二日後，被告接獲一名女
    子的電話，始知前開登廣告之臺南市公司行號，將被告之申請資料轉往臺中，該
    名女子表示為辦理貸款手續，被告須親自前往臺中，被告即親自前往臺中市圓頂
    茶坊，在圓頂茶坊與一名綽號「阿將」之男子與一名女子碰面，該女子表示依被
    告之資料可申請約四十萬元之信用貸款，被告表示償還四十萬元的能力不足，只
    要借十二萬元，該名女子即表示借貸十二萬元，尚須補正某些手續，須花費數日
    ，被告即表示無法等候，希望能拿回已交付的資料，該女子又稱，被告所有的資
    料均已交付給銀行人員，當時已超過三點半，無法立刻交還被告，要求被告留宿
    臺中一夜，翌日再拿。被告依言留宿臺中，翌日再與該名女子與「阿將」會面時
    ，該女子又稱，不能聯絡上該名銀行人員，後得知被告並無行動電話，即稱電話
    公司現正舉辦「辦門號送現金」的促銷活動，說每辦一支送一千元現金，當時適
    逢各家民營業者激烈競爭，被告亦因身上現金不足返回臺南，雖曾問該名女子辦
    理這麼多門號，會不會被拿去做違法的事，該名女子答稱「不會」，並稱「最多
    只是電話費沒有繳被停話而已」，被告不疑有他，應允辦理十七支行動電話門號
    ，扣掉手機的錢，即取得一萬三千六百元及手機一支。至於被告個人資料，該名
    女子一再允諾，將會寄回被告設在臺南的住所地。詎被告返回臺南後，久候無消
    息，再打電話向臺南、臺中查詢，即無人接聽。被告心想，反正自己的存簿沒有
    錢，就未積極追究。詎料九十年十月份，接獲臺中市警察局第三分局通知，方知
    自己的資料可能被騙去供違法之用，始急忙停用自己名義申辦之十七支行動電話
    門號及銀行帳戶云云。惟查被告丙○○年四十餘歲，已屬社會經驗豐富之人，其
    自稱閱報紙廣告欲申請清費貸款，輾轉經人以電話約往臺中市面談，對方虛稱要
    補正資料，且須費時數日，被告要求返還交付之資料，對方則以翌日再拿敷衍，
    迄翌日對方又以無法聯絡上銀行人員敷衍。依一般經驗法則，被告丙○○已知對
    方並非正當代辦申請消費貸款之人，而係與犯罪集團掛勾之人，卻貪圖利益，受
    對方以每辦一行動電話門號贈送新台幣（下同）一千元現金之誘惑，罔顧所申請
    之行動電話將供犯罪集團用以掩飾身份，並作為遂行詐騙電話公司及其他不特定
    人之工具，一次申請十七支行動電話門號供對方使用，向對方收取一萬三千六百
    元與手機一支之不法利益，且所申請之行動電話之一，已證實係由詐欺集團用以
    行詐。被告丙○○幫助詐欺之事證至為明確，所辯無幫助詐欺之故意，顯不足採
    信，其犯行應可認定，核其所為，係犯刑法第三百卅九條第一項詐欺罪之幫助犯
    ，公訴人認被告係犯刑法第三百四十條之幫助常業詐欺罪云云。惟查被告固係幫
    助「阿將」之男子及另一不詳姓名女子犯詐欺罪，未必有常業詐欺之認識，起訴
    法條應予變更，被告為幫助犯，應依法減輕其刑，原審疏未詳查，對於被告遽為
    無罪之諭知，尚有未當，檢察官上訴意旨指摘原判決不當。為有理由，應由本院
    將原判決撤銷改判，爰審酌被告犯罪之動機、目的、手段、犯後態度及所生之危
    害等一切情狀，量處以拘役五十日，併諭知易科罰金之折算標準。
據上論斷，應依刑事訴訟法第三百六十九條第一項前段、第三百六十四條、第二百九
十九條第一項前段，第三百條，刑法第三十條，第三百三十九條，第四十一條第一項
前段，罰金罰鍰提高標準條例第一條前段、第二條判決如主文。
本案經檢察官乙○○到庭執行職務。
中      華      民      國      九十二  年      二      月      廿五    日
                                臺灣高等法院臺中分院刑事第五庭
                                      審判長法  官  袁  從  楨
                                            法  官  郭  同  奇
                                            法  官  胡  森  田
右正本證明與原本無異。
檢察官得上訴。
被告不得上訴。
如不服本判決應於收受送達後十日內向本院提出上訴書狀，其未敘述上訴之理由者並
得於提起上訴後十日內向本院補提理由書（均須按他造當事人之人數附繕本）。
                                            書記官  王  瑩  澤
中      華      民      國      九十二  年      二      月      廿六    日
                                                                        Ａ


司法院資訊處製作；財團法人民間司法改革基金會備份。
